臺灣臺中地方法院刑事判決　　　　　　　 96年度易字第602號
公　訴　人　臺灣臺中地方法院檢察署檢察官
被　　　告　乙○○
上列被告因恐嚇案件，經檢察官提起公訴（95年度偵字第13266
號），本院判決如下：
    主    文
乙○○共同意圖為自己不法之所有，以恐嚇使人將本人之物交付
，處有期徒刑陸月，如易科罰金，以銀元參佰元即新臺幣玖佰元
折算壹日；又以加害生命、身體之事，恐嚇他人致生危害於安全
，處拘役貳拾日，如易科罰金，以銀元參佰元即新臺幣玖佰元折
算壹日。
    犯罪事實
一、乙○○與王俊偉（另案偵查中）基於意圖為自己不法所有之
    犯意聯絡，於民國93年7、8月間某日，王俊偉夥同乙○○至
    甲○○所經營，址設臺中縣龍井鄉○○路○段180號「金育汽
    車中古車行」內，由王俊偉利用甲○○知悉其為通緝要犯，
    一般人易生恐懼心態，對甲○○恫稱：伊需要跑路費新臺幣
    （下同）50萬元等語，並作勢將隨身攜帶藏放有無殺傷力不
    明之手槍之包包放在桌上，而以加害生命、身體之事恐嚇甲
    ○○，致甲○○心生畏怖，答應給予金錢。迨數日後，再由
    乙○○依王俊偉之指示獨自前往「金育汽車中古車行」，收
    取甲○○囑由該車行之小姐交付之現金15萬元。
二、王俊偉、乙○○又另行基於犯意聯絡，於94年7月24日14時4
    分許，乙○○駕車搭載王俊偉，前往甲○○上址店內，由王
    俊偉以加害生命、身體之事向甲○○恐嚇稱：「如不出去談
    ，就不用談了，後果自行負責。」等語，致甲○○心生畏懼
    ，致生危害於甲○○之安全。
三、案經臺中縣警察局移送臺灣臺中地方法院檢察署檢察官偵查
    起訴。
    理    由
一、被告乙○○固坦承，曾於上開時、地與同案王俊偉一同前往
    被害人甲○○店內2次，及同案被告王俊偉曾經要伊一人前
    往被害人甲○○店內拿錢乙節不諱，惟矢口否認有何恐嚇取
    財等犯行，辯稱：93年7、8月該次，王俊偉當時跟被害人說
    了什麼話，伊不清楚，也不知道王俊偉有帶槍，94年7月24
    日當天，王俊偉只說要去找甲○○聊天云云。然查：
(一)、證人即被害人甲○○於警詢中陳稱：王俊偉於93年7、8月間
    ，在李沂哲之陸鋒中古車行內，經李沂哲介紹伊與王俊偉認
    識，當場由王俊偉親自上網至警政署網站調出他本人犯下槍
    砲、殺人等案通緝專刊給伊觀看，並表明是他本人等語。約
    2星期後（第1次），王俊偉夥同1名男子到伊店內言明他需
    要跑路費50萬元，且將他手上之褐色小包包（裡面像似裝有
    手槍，伊肯定他一定有手槍）故意擺在桌上，令人心生畏懼
    ，迫於無奈之下，伊交付15萬元給他們。過了幾個月後，94
    年7月24日下午2時許（第2次），王俊偉唆使小弟2名（其中
    1名男子第1次與王俊偉同行來的人是同1人）至伊店內向伊
    恐嚇，當場放下狠話說「後果自行負責」。經伊指認，被告
    乙○○就是第1、2次與王俊偉同行到伊店內恐嚇伊的人。乙
    ○○於第1次與王俊偉到伊店內時，他是站在王偉齊旁邊，
    由王偉齊與伊說講話。第2次他來伊店內，也有監視器拍到
    他的照片可證，伊可以確定乙○○就是第1、2次來伊店內恐
    嚇的人。第2次94年7月24日下午2時，乙○○夥同1名男子到
    伊店內，口氣兇狠的叫伊跟他們出去談事情，伊堅決不願意
    ，他們就放狠話說「如不出去，就不用談了，後果自行負責
    」等語（見內政部警政署刑事警察局刑案偵查卷第34至37頁
    ）；於本院審理時結證稱：93年7、8月間，伊曾經在臺中縣
    龍井鄉○○路○段180號「金育汽車中古商行」內被恐嚇。詳
    細時間伊忘記了，當天是綽號「牛皮」的王俊偉與被告一起
    過來，綽號「牛皮」說要跟伊借錢，他之前有說過要伊投資
    他，意思就是跟伊借錢，伊不想借他，但是他有用他的通緝
    電腦資料給伊看，伊沒有辦法只好答應借給他15萬元，當時
    他有帶一個包包，包包裡面有什麼東西伊不知道。當時被告
    和伊及王俊偉一起在維修廠裡面，被告離伊跟王俊偉不遠，
    實際的距離伊不清楚，因為伊沒有注意他，他也沒有講話。
    從頭到尾都是王俊偉跟伊講話。後來15萬元是隔天由被告來
    拿的，伊拿15萬元現金給被告。至於被告來拿錢時，伊有無
    跟被告說錢還沒有準備好，叫他隔3天再來拿這回事，因為
    時間久了，伊已經忘記了。被告來拿錢時，伊不在公司，伊
    交代會計交給他。94年7月24日14時4分許，被告與王俊偉又
    到伊車行內，他們其中一個人說要伊出去談，但是沒有說要
    談什麼，伊覺得要講的話，就在店內講就好了，伊不要出去
    ，他們就跟我說要嘛就出去談，不然就不要談。這次他們兩
    人沒有談到拿錢的事情，只有說要伊跟他們出去談。他們在
    93年7、8月間、94年7月24日來找伊，伊會感到害怕，而且
    感到很困擾，因為王俊偉被通緝，而且是十大通緝犯。伊在
    警訊中所述均實在。這件事情過了這麼久了，應該是警察問
    伊時，伊記得比較多，就該案件的經過，因為時間過得比較
    久，現在的記憶比較模糊等語明確（見本院96年3月22日審
    理筆錄）。
(二)、又被告於警詢中陳稱：94年某日下午，綽號牛皮之「王俊偉
    」叫伊載他去向人借錢，前往臺中縣龍井鄉○○路旁之「金
    育汽車中古車行」，王俊偉進入該車行時就有攜帶1把短槍
    及背著1包黑色包包與該車行老闆（綽號阿田）在一旁說話
    ，一會兒伊與王俊偉就離開該車行。過了3天左右，王俊偉
    叫伊去該車行向綽號阿田之老闆拿20萬元，但老闆告訴伊說
    要晚一點。又過了3天左右，王俊偉又叫伊過去取款，當時
    綽號阿田就將20萬元現金交付予伊，伊隨即將該款項交給王
    俊偉。對於綽號「阿田」的車行老闆報案說，王俊偉於93年
    7 、8月間，夥同1名男子至他車行（龍井鄉○○路○段180號
    ）持槍恐嚇取財50萬元，經先行交付15萬元現金。又於94年
    7月24日下午14時許，由王俊偉再度教唆2名小弟恐嚇取財一
    事，第1次是伊先跟王俊偉過去，他有拿出槍枝給綽號「阿
    田」的車行老闆看，並恐嚇20萬元，是由王俊偉跟「阿田」
    在交談，第2次是伊自己前往，老闆跟伊說要慢一點，第3次
    由王俊偉叫伊過去車行拿錢，也是伊自己一個人前往，老闆
    親自交付伊20萬元現金等語（見內政部警政署刑事警察局刑
    案偵查卷第21至23頁）；於偵查中陳稱：對於臺中縣龍井鄉
    中古車行恐嚇一事，伊忘了日期，伊前後去了3次，第1次是
    王俊偉帶伊去的，他去伊家裡叫伊開陳坤明的日產黑色自小
    客車去，下午去的，他帶了1把短槍去，伊站旁邊，他跟車
    行老闆走到旁邊講，他說要跟老闆拿錢，後來就離開。過了
    2、3天，王俊偉去伊家找伊，叫伊去跟車行老闆阿田拿20
    萬，伊就自己一個人去。第2次去沒拿到錢，第3次伊自己去
    才拿到，是王俊偉叫伊去的，伊去就跟老闆說王俊偉叫伊去
    拿錢，他拿了20萬給伊，伊沒有算。王俊偉喝令老闆出去談
    ，但是伊對於向老闆揚言若不出去，後果自己負責一事伊不
    清楚，或許是王俊偉和老闆講，伊在旁邊而已。王俊偉是拿
    1把黑色的手槍等語（見臺灣臺中地方法院檢察署95年度偵
    字第13266號偵查卷第5頁），再被告於警詢中曾書立自白書
    自承：「於去年某月某日下午，去龍井找中古車行的老闆，
    我與牛皮到他車行拿20萬元，拿槍給他看，是黑色的短槍，
    拿到錢，我們就走了」等語（見內政部警政署刑事警察局刑
    案偵查卷第27頁）。
(三)、復參以證人甲○○於警詢中所提出之94年7月24日監視錄影
    帶翻攝照片顯示，被告確曾與同案被告王俊偉2人於該日14
    時4分許，前往證人甲○○所經營之「金育汽車中古車行」
    ，有照片4張在卷可參（見臺灣臺中地方法院檢察署95年度
    偵字第13266號偵查卷第156、157頁）。則依證人甲○○之
    證述，及被告於警詢、偵查中所自承之內容以觀，可知被告
    係與同案被告王俊偉先於93年7、8月間，前往證人甲○○所
    經營之中古車行，向證人甲○○恐嚇要求給付跑路費，證人
    甲○○因懾於同案被告王俊偉係通緝要犯，且認為同案被告
    王俊偉所攜帶之包包內藏有槍枝，因而心生畏懼，於相隔數
    日後，由被告1人前往該車行拿取現金，被告雖認所拿取係
    20 萬元（被告未清點），然實際上證人甲○○僅交付15萬
    元。另於94年7月24日下午2時4分許，同案被告王俊偉與被
    告2 人又前往證人甲○○上址店內，由同案被告王俊偉向證
    人甲○○恐嚇稱：「如不出去談，就不用談了，後果自行負
    責。」等語。綜上所述，被告前開所辯，尚無足採認。本件
    事證明確，被告犯行洵堪認定，應予依法論科。
二、論罪科刑部分：
(一)、核被告乙○○就犯罪事實一所為，係犯刑法第346條第1項之
    恐嚇取財罪；就犯罪事實二所為，係犯同法第305條恐嚇危
    害於安全罪。公訴人雖認被告就犯罪事實二所示部分之犯行
    ，係涉犯刑法第346條第3項、第1項之恐嚇取財未遂罪嫌，
    惟按恐嚇取財罪須以意圖為自己或第三人不法之所有為構成
    要件，倘行為人欠缺不法所有之意圖，自未足成立該項罪名
    ，而所謂「不法所有之意圖」，係指欠缺適法權源，仍圖將
    財物移入自己實力支配管領下，得為使用、收益或處分之情
    形而言（最高法院82年臺上字第1959號判決意旨參照），於
    犯罪事實二，被告與同案被告王偉齊雖向被害人甲○○恐嚇
    稱：「如不出去談，就不用談了，後果自行負責。」等語，
    然並未提及索款之事，實難僅以被告與同案被告王偉齊有以
    該等言詞恫嚇被害人，即認被告與同案被告王俊偉有不法所
    有之意圖，此部分自與恐嚇取財罪之構成要件有間，公訴人
    起訴法條尚有未洽，惟該部分既係於起訴事實之同一範圍內
    ，爰依刑事訴訟法第300條之規定，依法變更起訴法條。
(二)、被告與王偉齊2人間，有犯意聯絡及行為分擔，為共同正犯
    （新修正刑法第28條將共同正犯之定義「實施」，修正為「
    實行」，僅為純文字修正，非屬法律變更，本無新舊法比較
    適用問題，應依一般法律適用原則，適用裁判時法，最高法
    院95年度臺上字第5599號判決可資參照）。
(三)、按刑法業於94年1月7日修正公布，並自95年7月1日施行，被
    告於行為後，新修正刑法業已施行。而行為後法律有變更者
    ，適用行為時之法律。但行為後之法律有利於行為人者，適
    用最有利於行為人之法律，新修正刑法第2條第1項定有明文
    。查：
１、被告行為後，刑法施行法增訂第1條之1，將罰金單位改為新
    臺幣，並將刑法分則未經修正而條文定有罰金者，其罰金數
    額提高為30倍，惟因原本法條文罰金之單位為銀元，與新臺
    幣折算比例為3比1，復因罰金罰鍰提高標準條例第1條之適
    用，罰金數額業已提高10倍，因而實際上所得科處罰金之總
    數，固未提高，惟刑法第33條第5款業經修正，罰金最低額
    由銀元1元以上，修正為新臺幣1千元以上，以百元計算之，
    因之刑法分則條文中有罰金刑者，其罰金之最低額業經修正
    為新臺幣1千元以上，經比較新舊法之規定，應以行為時法
    有利於被告。
２、被告行為後，刑法第41條第1項前段規定：「犯最重本刑為5
    年以下有期徒刑以下之刑之罪，而受6個月以下有期徒刑或
    拘役之宣告，因身體、教育、職業、家庭之關係或其他正當
    事由，執行顯有困難者，得以1元以上3元以下折算1日，易
    科罰金」。而行為時之易科罰金折算標準，修正前罰金罰鍰
    提高標準條例第2條前段（現已刪除）規定，就其原定數額
    提高為100倍折算1日，則行為時之易科罰金折算標準，應以
    銀元300元折算1日，經折算為新臺幣後，應以新臺幣900元
    折算為1日。惟95年7月1日施行之刑法第41條第1項前段則規
    定：「犯最重本刑為5年以下有期徒刑以下之刑之罪，而受6
    個月以下有期徒刑或拘役之宣告者，得以新臺幣1千元、2千
    元或3千元折算1日，易科罰金」，比較新舊法之規定，以行
    為時法，較有利於行為人。
３、經上開綜合比較後，以被告行為時即修正前刑法之規定有利
    於被告，自應一體適用修正前刑法之規定予以論處。
(四)、爰審酌被告犯罪之動機、目的、手段、其品行及智識程度、
    於本件犯罪所居之地位與分工相較於王偉齊而言，係屬次要
    、犯罪所生之損害、於犯罪時甫滿19歲，智慮尚不周全，及
    犯罪後矢口否認犯行，尚無悔意等一切情狀，分別量處如主
    文所示之刑，並依修正前刑法第41條第1項前段之規定諭知
    易科罰金之折算標準，以示懲儆。
據上論斷，應依刑事訴訟法第299條第1項前段、第300條，刑法
第2條第1項前段、第28條、第305條、第346條第1項、修正前刑
法第41條第1項前段、第51條第10款，罰金罰鍰提高標準條例第1
條前段、修正前罰金罰鍰提高標準條例第2條，判決如主文。
中　　華　　民　　國　　96　　年　　4 　　月　　9 　　日
                        臺灣臺中地方法院刑事第五庭
                            審判長法  官  鍾堯航
                                  法  官  吳崇道
                                  法  官  劉麗瑛
上正本證明與原本無異。
如不服本判決，應於送達後10日內向本院提出上訴狀（須附繕本
），上訴於臺灣高等法院臺中分院。
                                  書記官  王玟
中　　華　　民　　國　　96　　年　　4 　　月　　9 　　日
附錄論罪科刑法條
刑法第305條
以加害生命、身體、自由、名譽、財產之事，恐嚇他人致生危害
於安全者，處 2 年以下有期徒刑、拘役或 3 百元以下罰金。
刑法第346條第1項
意圖為自己或第三人不法之所有，以恐嚇使人將本人或第3人之
物交付者，處6月以上5年以下有期徒刑，得併科1000元以下罰金
。
